【裁判字號】    90,自,245
【裁判日期】    901210
【裁判案由】    背信
【裁判全文】
臺灣臺南地方法院刑事判決                            九十年度自字第二四五號
    自  訴  人  乙○○
    被      告  丙○○
    被      告  甲○○
右列被告因背信等案件，經自訴人提起自訴，本院判決如左：
    主  文
丙○○、甲○○均無罪。
    理  由
一、自訴意旨略以：被告丙○○於民國八十七年十一月中旬夥同被告甲○○（即票主
    ）前來自訴人乙○○上班之「花之都夜總會」消費，因無法繳付全部金額新台幣
    （下同）五萬五千元，即由自訴人代向公司暫借後代被告繳清全部金額。事後再
    由被告甲○○開立甲存之支票五萬五千元作為抵付消費款，被告丙○○隨後即失
    蹤避不見面，不多日被告（甲○○）所開立之上開支票亦跳票，迄令也未出面解
    ，因認被告二人有共同背信（詐欺）罪云云。
二、按犯罪事實應依證據認定之，無證據不得推定其犯罪事實，刑事訴訟法第一百五
    十四條定有明文。又為他人處理事務，意圖為自己或第三人不法之利益，或損害
    本人之利益，而為違背其任務之行為，致生損害於本人之財產或其他利益者，始
    足構成背信罪。刑法第三百四十二條第一項定有明文。又按刑法第三百三十九條
    第一項詐欺取財罪之成立，以意圖為自己或第三人不法所有，以詐術使人將本人
    或第三人之物交付為要件，又所謂以詐術使人交付，必須被詐欺人因其詐術而陷
    於錯誤，若其所用方法不能認為詐術，亦不致使人陷於錯誤，即不構成該罪（最
    高法院四十六年台上字第二六○號判例參照）。訊據被告丙○○、甲○○堅決否
    認有何背信或詐欺等犯行，被告丙○○辯稱：伊並不認識票主甲○○，亦未曾持
    甲○○所開立之支票給乙○○作為消費款，況當時會去消費，是因一位綽號「阿
    興」的朋友邀伊及四、五個朋友一起去的，該消費與後伊無關，事後乙○○是因
    「阿興」所交付之票未兌現就要找伊負責，但伊當時是受朋友之邀付約，豈有要
    伊負責之理，況伊當時也未在交付之支票上背書等語。被告甲○○則辯稱：伊未
    去過「花之都夜總會」消費，而乙○○所提出之票號ＴＴ0000000號、面
    額五萬五千元之支票，並非伊所親自簽發，而是伊曾於八十七年十一月間向地下
    錢莊借錢後，因未能還債，地下錢莊遂取走伊放在公司的支票簿等語。經查：
（一）被告丙○○曾於八十七年十一月間先後二次與「阿興」之不詳姓名人共同前往
      自訴人任職之「花之都夜總會」消費後，並由自訴人收取以台新國際商業銀行
      （簡稱台新銀行）為付款人，票號ＴＴ五○五九七號，面額五萬五千元之支票
      一紙，以抵付該二次消費費用之事實，業據自訴人供述在卷，復有該支票影本
      在卷可按，而自訴人則以被告丙○○曾擔任其老闆，且亦曾於八十五年間前往
      自訴人所任職之「路易十三」酒店內消費多達十餘次，且均未曾積欠過消費款
      ，始同意收取該紙支票以抵付該二次消費款之事實，亦經自訴人所自承（參本
      院九十年八月三十一日、十一月二十六日審訊筆錄）。另自訴人復供承：因丙○○曾係其老闆，所以（才）主動為其墊付（兩次消費款）等語（參九十年八
      月三十一日審訊筆錄）。足見被告丙○○前往自訴人所任職之「花之都夜總會
      」消費時，並未何委託自訴人為其墊付消費款。是被告丙○○於該兩次消費後
      ，既未委託自訴人代其向「花之都夜總會」經理借款或委託自訴人墊付消費款
      ，則依首開規定說明，核被告丙○○所為，尚與刑法背信罪之構成要件不符。
      故自訴人認被告丙○○涉有刑法背信罪云云。則容有誤會。另被告甲○○與自
      訴人則素昧平生，亦經自訴人供述在卷，核與被告甲○○上開所辯之情節相符
      ，況自訴人亦供承：我當時以為甲○○就是當時與丙○○前來消費之男子，但
      甲○○他當時確實並沒有來「花之都夜總會」消費過等語（九十年月月十九日
      審訊筆錄），可見被告甲○○亦未有委託自訴人代付消費款，故亦難認被告甲○○涉背信罪責。合先敘明。
（二）自訴人另以被告丙○○所交付被告甲○○之上開支票屆期未能兌現，因認被告
      二人涉有共同詐欺罪云云。然業經被告丙○○所否認曾交付乙○○該紙支票，
      並辯稱：當時是一位綽號「阿興」的朋友邀請伊去「花之都夜總會」，消費完
      後是由「阿興」埋單後，並由「阿興」交付之票號ＴＴ五○五九七號支票給乙○○以抵付消費款，並非伊去消費請客，此由伊未在該支票上背書負責即可証
      明等語。經觀之自訴人所提出票號ＴＴ五○五九七號支票中，雖有付款人、發
      票人、發票期日及發票之金額，惟並未有被告丙○○支票簽名背書之事實，此
      有該支票影本在卷可按。核與被告丙○○所辯情節相符。足見自訴人指訴被告
      丙○○於八十七年十一月間先後二次前往「花之都夜總會」負責消費埋單，尚
      欠依据。按被告丙○○於消費當時，果真同意付款消費，理當會在紙支票上背
      書以示負連帶責任。自訴人亦自承：（因丙○○曾為其老闆），因（怕）他沒
      錢走不出消費場所，才替他墊付等語（參九十年八月三十日審訊筆錄）。是自
      訴人既因避免被告丙○○尷尬主動為其墊付，姑不論被告丙○○是否該為二次
      消費付清償之責，既未有証據足証被告丙○○於消費時向自訴人施用詐術，依
      首開判例說明，核被告丙○○所為，尚與詐欺罪之構成要件有間。況自訴人亦
      自承：被告第一次初（第一次前來「花之都夜總會」消費之意）借三萬元，半
      個月後又借二萬五千元（第二次前來「花之都夜總會」消費之意），共五萬五
      千元，是第二次消費時才拿票給我的等語。又供稱：當時我錢給他（指丙○○
      ），他交票給我，店裡小姐都有看到，我之前從來沒有拿過他的票，是鄭某要
      我拿票的，我信任他，（當時）沒想到要（丙○○）背書等語（參同上日審訊
      筆錄）。是被告丙○○於案發時，果真蓄意行詐，第一次消費後，即已未有付
      款並未受有阻難即可順利離去，其何以於第二次再前往「花之都夜總會」消費
      時，才又主動要自訴人乙○○收下該紙票號ＴＴ五○五九七號支票之理？又縱
      令自訴人乙○○指述其因信任被告丙○○之信用佳，且先前曾多次前往其所任
      職之其他酒店消費均未曾有積欠過酒款不還之事實屬實，然既未有何証據足証
      被告丙○○先後二次前往自訴人所任職之「花之都夜總會」有何施用詐術，致
      自訴人陷於錯誤，況自訴人基於與被告丙○○係舊識且職場上曾有老闆及員工
      之上下從屬關係，始係主動為被告丙○○墊付消費款，業如前述，故自難僅憑
      自訴人其片面以該紙支票屆期未能兌現，即遽以推認被告丙○○涉有詐欺罪。
      復審之，自訴人所提出之其於九十年八月三十日及九月十四日與被告丙○○對
      話錄音及譯本內容中，即得知自訴人一再表明當時是去領錢（自訴人先向「花
      之都夜總會」代支消費款之意）後，再借錢給被告丙○○取支付消費等語，此
      有該卷錄音帶及譯本在卷可參。足見本件純屬民事糾葛，應與刑事詐欺罪無涉
      。另被告甲○○既未曾持該紙支票前往「花之都夜總會」消費之事實，業如前
      述，故亦難認被告甲○○有何向自訴人施用詐術，故依前揭判例說明，亦難對
      被告甲○○遽以詐欺罪相繩。此外，復查無其他確實證據足以審認被告丙○○
      、甲○○二人所為有何詐欺或背信之情節，應認其二人均屬罪証不足，爰對被
      告二人應均為無罪諭知。
據上論斷，應依刑事訴訟法第三百四十三條、第三百零一條第一項，判決如主文。
中      華      民      國      九十      年      十二      月    十    日
          臺灣臺南地方法院刑事第三庭
                                          法  官   李 政 庭
右正本證明與原本無異。
如不服本判決，應於判決送達後十日內，向本院提出上訴狀。
                                          書記官   李 春 法
中      華      民      國      九十      年      十二      月    十    日


司法院資訊處製作；財團法人民間司法改革基金會備份。
